【裁判字號】    92,台上,1544
【裁判日期】    920717
【裁判案由】    損害賠償
【裁判全文】
最高法院民事判決                              九十二年度台上字第一五四四號
    上  訴  人  甲○○
    訴訟代理人  洪崇欽律師
    被 上訴 人  乙○○
右當事人間請求損害賠償事件，上訴人對於中華民國九十年四月三十日台灣高等法院
台中分院判決（八十九年度訴字第六一號），提起上訴，本院判決如左︰
    主  文
原判決關於命上訴人給付及該訴訟費用部分廢棄，發回台灣高等法院台中分院。
    理  由
本件被上訴人主張：上訴人於民國八十七年五月八日下午三時四十分許，駕駛車牌Ｌ
Ｔ｜八三六九號自用小客車，沿台中縣龍井鄉○○路南下車道行駛，途經該路與中山
中路交岔路口時，因疏於注意前方行車狀況，仍以七十公里之時速冒然行駛，撞及伊
騎乘之機車，致伊受有外傷性腦傷併左側偏癱等傷害。其所犯過失傷害罪，業經原法
院八十九年度交上易字第二一八號刑事判決判處有期徒刑六月確定。依侵權行為損害
賠償之規定，即應賠償伊住院醫療費用新台幣（下同）七十三萬八千四百元、門診掛
號費及證書費等一萬五仟二百三十四元、衛材及藥費七萬一千二百元、看護費用一百
二十八萬四千五百元、門診載送車資七千二百元、喪失勞動能力損害四百五十四萬七
千二百八十九元及精神慰撫金一百萬元，合計七百六十六萬三千八百二十三元。依鑑
定上訴人有百分之七十之過失比例計算，原應賠償伊五百三十六萬四千六百七十六元
，扣除伊已受領強制汽車責任給付之保險金一百零四萬一千元後，上訴人尚應給付伊
四百三十二萬三千六百七十六元等情，爰提起刑事附帶民事訴訟，求為命上訴人如數
給付，並自訴狀繕本送達翌日起加給法定遲延利息之判決（其中超過二百七十一萬三
千一百四十四元本息部分，經原審判決駁回被上訴人之訴後，未據其聲明不服，已告
確定）。
上訴人則以：被上訴人未滿十八歲酒後無照騎乘輕機車，且未戴安全帽，於前揭時地
，未遵守閃光紅燈路口應讓幹道之伊駕駛之車先行，逕穿越該交岔路口，致伊閃煞不
及而碰撞被上訴人，應係肇事主因。台灣省車輛行車事故覆議鑑定委員會之鑑定結果
顯不公平。又被上訴人請求賠償之金額過高，對伊之生計有重大影響，應適用民法第
二百十八條之規定減輕伊之賠償金額等語，資為抗辯。
原審判命上訴人給付被上訴人二百七十一萬三千一百四十四元本息，係以：被上訴人
主張上訴人於上述時地撞傷伊，其所犯過失傷害罪，業經刑事法院判處有期徒刑六月
確定之事實，有台灣省車輛行車事故覆議鑑定委員會函、醫療費用清單及收據等為證
，復經原審調閱該法院八十九年度交上易字第二一八號上訴人過失傷害刑事案件全卷
查明屬實。依台中縣警察局道路交通事故調查報告表、肇事現場及車損照片所示車禍
當時各情，並參酌交通部所頒汽車煞車距離、行車速度及道路摩擦係數對照表可知，
上訴人當時車速應高達時速八十公里以上，足認上訴人於尚未進入交岔路口前，已見
被上訴人騎機車將進入交岔路口，而得採取煞車動作，但因速度太快而無法煞停，致
生本件事故。且經台灣省台中縣區車輛行車事故鑑定委員會鑑定及台灣省車輛行車事
故覆議鑑定委員會覆議結果，亦認上訴人駕駛自用小客車行經閃光黃燈號誌交岔路口
，嚴重超速行駛而未依規定減速，為肇事主因；被上訴人騎乘輕型機車穿越幹線道未
盡注意，為肇事次因，有鑑定意見書及函可稽。雖上訴人辯以被上訴人未戴安全帽，
然為被上訴人所否認，參諸前開事故調查表中並未記載被上訴人未戴安全帽，上訴人
亦未能舉證以實其說，其所辯即無可採。被上訴人依侵權行為之法律關係，請求上訴
人賠償其損害，於法有據。茲審酌被上訴人各項請求如下：(一)醫療費部分：被上訴人
主張支出醫療費用七十三萬八千四百元、門診掛號費及證書費等一萬五千二百三十四
元，其中除證書費七百元非屬醫療上之必要費用，應予扣除外，其餘七十五萬二千九
百三十四元，核屬治療上之必要費用。(二)衛材及藥費部分：其中被上訴人購買小腿支
架七千元之費用，係屬病情所需，核屬必要費用。(三)看護費用部分：被上訴人自八十
七年五月二十七日至六月二十七日止，共支出看護費用七萬四千五百元。又被上訴人
請求自八十七年六月二十八日起至八十九年二月二十二日止，共計六０五天，未僱用
看護而由親屬照顧之看護費用部分，依沙鹿童綜合醫院八十九年八月一日函示：被上
訴人目前身體狀況為身體肌肉張力強，在單手拐杖之協力下，可做短距離行走，日常
生活因左手左腳偏癱，右上肢右下肢功能正常，所以須四肢一齊活動的日常生活活動
就須他人協助，如沐浴、穿衣、上床動作、吃飯（左手無法持碗）等情，足見被上訴
人並非全日須他人照顧，僅於從事沐浴、穿衣、上床動作、吃飯等時，須他人協助，
其主張以全日二千元計算看護費用，自屬偏高。衡斟上開事項所需花費之時間、人力
及其親人於照顧之同時尚可從事其他家務工作，該事項之工作量及人力之費用應以每
日五百元為適當。依此計算，被上訴人在家受看護期間之費用為三十萬元，總計其得
請求之看護費用為三十七萬四千五百元。(四)門診車資費用：被上訴人主張其因傷就診
，由清水赴沙鹿童綜合醫院二十四回，每回車資來回各一百五十元，合計支出車資七
千二百元一節，業據提出免用統一發票收據（原判決誤載為統一發票暨收據）為證，
核屬其受傷後就診所增加生活上需要之費用。(五)喪失勞動能力部分：依沙鹿童綜合醫
院前函所示，目前看來被上訴人終身僅能從事輕便工作，屬於殘障給付標準中之神經
障害的殘廢等級七；又依勞工保險殘廢給付標準表第八十八項規定，屬七等殘廢，減
少勞動能力之比率為百分之六九點二一。按行政院勞工委員會八十六年十月十七日調
整之基本工資為每月一萬五千八百四十元，被上訴人自二十歲起算至退休年齡六十五
歲止，共計四十五年核算其工作損失，再依霍夫曼計算法扣除中間利息後，被上訴人
減少勞動能力損失之金額為三百十四萬六千九百三十元。(六)精神慰撫金部分：被上訴
人請求之慰撫金一百萬元核屬適當。綜計，被上訴人得請求上訴人賠償之金額原為五
百三十六萬三千零六十四元。因本件損害之發生，被上訴人應負百分之三十之過失責
任，上訴人應負百分之七十之過失責任，依民法第二百十七條第一項規定，酌減上訴
人之賠償金額百分之三十後，被上訴人得請求上訴人給付之金額為三百七十五萬四千
一百四十四元。又因保險人明台產物保險股份有限公司給付之保險金一百零四萬一千
元，已由被上訴人領取，依強制汽車責任保險法第三十條規定，扣除該金額後，上訴
人實際應賠償被上訴人者為二百七十一萬三千一百四十四元。至上訴人就其辯以被上
訴人請求賠償之金額過高，致伊生計有重大影響，依民法第二百十八條規定，法院得
減輕其賠償金額一節，並未提出任何積極事證以供調查，自無足採。是被上訴人請求
上訴人賠償二百七十一萬三千一百四十四元本息部分，核屬正當，應予准許等詞，為
其判斷之基礎。
查上訴人於原審辯稱本件汽車交通事故發生時，被上訴人未戴安全帽云云，已聲請訊
問處理現場之警員黃男吉證明之（見原審訴字卷五一頁），原審未說明何以不訊問該
證人之理由，遽謂上訴人未舉證以實其說，而為不利於上訴人之認定，即有可議。次
按勞工年滿六十歲者，雇主得強制其退休，勞動基準法第五十四條第一項第一款規定
甚明。原審謂被上訴人之退休年齡為「六十五歲」，而未說明其認定之依據，自有未
合。又查勞工保險殘廢給付標準表第八十八項為﹁一上肢遺存顯著運動障害者﹂，係
規定在上肢機能障害系列中，其殘廢等級七，給付標準四四０日；此與沙鹿童綜合醫
院八十九年八月一日函所載，被上訴人屬於殘障給付標準中之神經障害的殘廢等級七
，似不相同；況勞工保險殘廢給付標準表並無減少勞動能力比率之規定。原判決竟謂
：依勞工保險殘廢給付標準表第八十八項規定，被上訴人屬七等殘廢，減少勞動能力
之比率為百分之六九點二一，尤欠允洽。末查上訴人於原審辯稱：伊日常家計尚難維
持，刑事判決科處之易科罰金，係向他人借款繳交，本件賠償致伊之生計有重大影響
云云，並提出借款證明書二件為證（見原審訴字卷五二至五六頁）。原審疏未說明上
訴人之抗辯及其借款證明書何以不足採取之理由，遽謂上訴人未提出任何積極事證以
供調查，亦有認定事實核與卷內訴訟資料不符之違誤。上訴論旨，指摘原判決於其敗
訴部分為不當，求予廢棄，非無理由。
據上論結，本件上訴為有理由。依民事訴訟法第四百七十七條第一項、第四百七十八
條第一項，判決如主文。
中      華      民      國    九十二    年      七      月     十七     日
                              最高法院民事第七庭
                                  審判長法官  蘇  茂  秋
                                        法官  徐  璧  湖
                                        法官  朱  建  男
                                        法官  蘇  達  志
                                        法官  沈  方  維
      右正本證明與原本無異
                                              書  記  官
中      華      民      國    九十二    年      七      月    三十一    日
                                                                        Ｔ


司法院資訊處製作；財團法人民間司法改革基金會備份。
